【裁判字號】    97,簡上,277
【裁判日期】    970611
【裁判案由】    妨害自由
【裁判全文】
臺灣板橋地方法院刑事判決             97年度簡上字第277號
上  訴  人  臺灣板橋地方法院檢察署檢察官
上  訴  人  乙○○
即  被  告
選任辯護人  李建民律師
上列上訴人因被告妨害自由案件，不服本院97年度簡字第643 號
中華民國97年1 月31日第一審判決（聲請案號：97年度偵字第18
209 號），提起上訴，本院管轄之第二審合議庭判決如下：
    主  文
上訴駁回。
    事實及理由
一、本案經本院審理結果，認第一審以被告犯刑法第305 條之恐
    嚇罪，判處拘役30日，如易科罰金，以新臺幣1,000 元折算
    1 日，其認事用法並無違誤，量刑亦稱妥適，應予維持，並
    引用第一審判決書記載之事實、證據及理由（如附件）。
二、被告提起本件上訴雖不否認曾對告訴人表示如檢察官聲請簡
    易判決處刑書犯罪事實欄所載之話語，但否認告訴人會因被
    告上開話語產生畏佈之心，上訴意旨並略以：就判決援引
    聲請簡易判決處刑書所稱「要讓告訴人沒有工作，敢來上班
    就要其頭破血流，死在門口」等語，係被告與告訴人日常之
    用語，被告與告訴人日常相處之模式即為如此，故不能以前
    述話語，即認被告有恐嚇危害安全之故意。告訴人於本案
    發生後仍如常生活作息，顯然對起訴書稱「要讓告訴人沒有
    工作，敢來上班就要其頭破血流，死在門口」等語毫不畏懼
    。告訴人於民國96年11月11日10時30分許曾主動聯絡被告
    ，要求被告將其與告訴人共有之桃園縣龍潭鄉○○路套房1
    間及被告所有之自小客車無條件過戶與告訴人作為和解條件
    ，否則後果嚴重得不償失等語，若告訴人確有畏怖之心，怎
    敢再以此種態度與被告聯絡。告訴人於案發後曾以機車搭
    載被告至蘆洲市○○路海霸王餐廳、蘆洲集賢路典華大飯店
    參加朋友筵席。其並於案發後以被告健保卡掛號取被告日常
    所食保養藥物送至被告家中信箱供被告服藥，且要求被告將
    家中所收告訴人之信件，直接送至告訴人任職之允安診所親
    交告訴人，若告訴人確有畏佈之心，怎敢再主動與被告接觸
    。另告訴人長期操練內外丹功，力氣非比，被告僅一弱小
    女子，何來力氣使告訴人「頭破血流，死在門口」，且於97
    年3 月15日丙○○陪同被告前往告訴人上班之聯安診所協商
    和解事宜時，告訴人曾提及: 「他之所以會如此設局提告，
    全是為要對其姐姐、太太及兒子有所交待」等語，故被告抗
    辯僅係逞一時之快之話語，並未使告訴人心生畏懼，應堪採
    信。綜上，請撤銷原判決，諭知被告無罪，若仍認被告有
    罪，請參酌被告未有前科，犯後態度良好，請予輕量刑等語
    。
三、按刑法第305條恐嚇罪，行為人在主觀上必須具備恐嚇他人
    故意，且不以直接故意為限，未必故意亦足以構成本罪，行
    為人只要客觀上將其加害生命、身體、名譽等事項，通知他
    人即為已足，至於行為人主觀上是否真有實現加害之意圖或
    決心，與恐嚇罪之成立無關。經查：
  (一)被告於96年7 月3 日22時許，在其與告訴人甲○○同居之臺
    北縣蘆洲市○○街130 號5 樓住處，對告訴人稱: 「那我就
    開始搞你的工作了喔，我可不會讓你這樣擺爛下去，這樣我
    就搞你工作，我沒騙你喔！！」、「沒關係啊，如果要這樣
    弄，那我就搞你的頭路，要鬥大家鬥到底」、「那我看你明
    天沒辦法上班了，要沒有大家都沒有，我跟你說過了」、「
    我打電話給××叫他處理掉你的工作，不讓你在這邊工作，
    我也是會弄的」、「我已經事先跟你說過了，要是我沒有你
    也別想有，要是我沒有你樣樣都沒有，事情大條了啦」、「
    你準備不要做了，肯定不給你做啦，不然在試試看，軟的不
    行我就用硬的啦！我不相信你有辦法在這邊賺多少錢能囂張
    」、「既然今天跟你說到這了，我就一定要做出行動了，要
    不然我還在忍你」、「不可能再讓你在這邊上班了，不然你
    看看，打到每個人頭破血流，有辦法你再來上班看看」、「
    有本事你去賺，明天你能有本事走進公司裡面上班我就說你
    厲害，來這套，要拼硬的就對了，要硬拼硬就對了」、「明
    天如果你有本事來上班我就輸你，讓你死在門口那邊」及「
    都不用說了，明天你有辦法來上班我就輸你，你可以走了」
    等語，依前後文一體觀之，在客觀上，一般人均足以認為係
    對人構成危害之惡害通知。
  (二)告訴人是否會因被告上開恐嚇言語而心生畏懼，致危及其在
    社會日常生活之安全感？證人即告訴人甲○○於本院審理
    時已到庭證稱：「（問：被告對你講如起訴書所載的話，你
    心理有何感受？）好害怕，晚上都睡不好」、「（問：為何
    你認為被告真會對你做不利之事？）因為被告兇起來，就會
    有打我的舉動」、「（問：是否有一位綽號叫『阿正』之人
    到允安中醫診所找你？）有，是在96年6 月30日早上，他直
    接到診所找我，當時我在看病，門診時門是打開的，就在門
    診間門口比一個手勢指著我很兇的樣子，但沒有講話就離開
    」、「（問：你如何知道是被告叫去的？）因為被告常要叫
    人威脅我，讓我不能上班，他曾打電話綽號叫『阿正』之男
    子過來」、「（問：你之前見過綽號『阿正』之男子？）曾
    有一次在一個選舉場合，被告有介紹『阿正』之男子給我認
    識，說他在那邊幫忙」等語明確，復佐以告訴人與被告於96
    年7 月3 日當天對話之錄音譯文中載有「甲○○: 妳叫黑道
    來做什麼？妳叫阿正來做什麼？乙○○：你生活費不給我，
    全家人好過，這邊生活費要封鎖起來，我不用找人出來，難
    道眼睜睜看你去哪邊好過？」「甲○○：妳叫阿正找我做什
    麼？乙○○：給你打招呼，我要讓你知道，你今天要是真的
    敢生活費沒給我轉過來，你就有事情，我就要叫他過去讓你
    知道」（見偵卷第47頁）等內容，足認告訴人甲○○證稱會
    因被告上開恐嚇話語而心生畏怖等語，應非子虛。至於被
    告所舉告訴人於遭被告上開恐嚇行為後，尚曾搭載被告至餐
    廳吃飯、送藥給被告、主動打電話與被告等事項，均據告訴
    人於本院審理中當庭否認，被告復不能舉證以實其說，已難
    信為真實。被告雖另辯稱於97年3 月15日丙○○陪同被告
    前往告訴人上班之聯安診所協商和解事宜時，告訴人曾提及
    他之所以會如此設局提告，全是為要對其姐姐、太太及兒子
    有所交待云云，惟參諸證人丙○○於本院審理時證稱；「當
    天地點是在告訴人新莊的診所，告訴人跟我說他有壓力，要
    對家人交待，被告即表示你有家人的壓力，是否由我直接跟
    你的家人溝通，後來被告也直接打給告訴人姐姐」、「（問
    ：洽談解時，告訴人有無講過他要提起本件告訴，是要對他
    的太太、姐姐有交待？）有」「（問：當時為何會這句話？
    ）因為我說這案並不大，他即表示這案並不是他一個人可以
    決定的，他也要對他的太太、姐姐有交待」等語，可知告訴
    人於97年3 月15日與被告洽談和解事宜時，並未提及所謂『
    設局提告』等話語，況且告訴人與被告間之前有婚外情關係
    ，故告訴人於97年3 月15日表示本案和解與否，不是其一人
    可決定，也要對其太太、姐姐有所交待等語，亦不違常情，
    被告遽以推論告訴人被恐嚇當時並未心生畏懼，即難憑信。
    綜上，本件事證明確，被告恐嚇犯行堪以認定。被告上訴稱
    : 其逞一時之快之話語，並未使告訴人心生畏懼，請諭知被
    告無罪云云，顯無理由，應予駁回。
四、至檢察上訴意旨略以：告訴人以被告於實施本件恐嚇行為前
    後曾多次夥同流氓至告訴人工作處所作勢威嚇，致告訴人失
    去工作並結束藥房業務，財產損失至鉅，原審僅判處被告拘
    役30日，量刑過輕為由具狀請求上訴，經核尚非顯無理由，
    爰附送原請求上訴書狀，依刑事訴訟法第344 條第3 項、第
    455 條之第1 項提起上訴等語。
五、查: 告訴人所稱因被告上開恐嚇行為致告訴人失去工作並結
    束藥房業務，財產損失至鉅乙節，並無其他證據足資佐證，
    且與告訴人於97年1 月29日所提刑事訴訟附帶民事訴訟狀內
    所載: 「本人甲○○於91年3 月14日成立祥安大藥房開業至
    93年9 月15日因乙○○吵鬧不休而結束營業」等語相齟齬。
    況原審就被告所犯之罪，業已審酌被告素行、犯罪動機、目
    的、手段、所為對被害人造成之危害程度，兼衡被告犯罪後
    之態度等一切情狀，而量處如前所述之刑，其依法所宣告之
    刑，難謂過輕或過重。再按關於刑之量定，係實體法上賦予
    法院得為自由裁量之事項，倘其未有逾越法律所規定之範圍
    ，或濫用其權限，即不得任意指摘為違法，以為上訴之理由
    （最高法院75年臺上字第7033號判例意旨足資參照）。因此
    ，被告上訴請求從輕量刑部分及檢察官上訴意旨所指原審量
    刑過輕，經核屬亦均無理由，上訴應予駁回。
據上論斷，應依刑事訴訟法第455 條之1 第1 項、第3 項、第36
8 條、第373 條，判決如主文。
本案經檢察官楊大智到庭執行職務。
中    華    民    國    97    年    6     月    11    日
                  刑事第六庭    審判長法  官  高文淵
                                      法  官  林鈺琅
                                      法  官  古秋菊
以上正本證明與原本無異。
不得上訴。
                                      書記官  陳永訓
中    華    民    國    97    年    6     月    11    日


司法院資訊處製作；財團法人民間司法改革基金會備份。
